【裁判字號】    97,自,33
【裁判日期】    971021
【裁判案由】    誣告
【裁判全文】
臺灣臺北地方法院刑事判決                97年度自字第33號
自  訴  人  甲○○
代  理  人  李保祿律師
被      告  乙○○
選任辯護人  徐南城律師
上列被告因誣告案件，經自訴人提起自訴，本院判決如下：
    主  文
乙○○意圖他人受刑事處分，向該管公務員誣告，處有期徒刑肆
月，減為有期徒刑貳月。緩刑貳年。
    事  實
一、乙○○與甲○○皆為中國宋七力顯相協會（址設臺北市○○
    街99號）會員，乙○○並為該協會第1 屆之會長。緣乙○○
    於該協會民國82年1月7日之第1屆第3次會員大會中，確有以
    大會主席身分致詞發言：「本尊曾親口允諾，凡誠心禮拜的
    同道們，其親朋好友無論信與不信，都能抖到舍利，而成分
    化舍利」等語，並由同為會員之甲○○擔任大會紀錄人員，
    將其逐字登載於會議紀錄中。詎乙○○明知甲○○乃係依其
    如上所言真實紀錄登載於會議紀錄簿內，並無擅自偽填上開
    言論內容，亦無業務登載不實之犯行，竟意圖使甲○○受刑
    事處分，於87年10月29日，具狀向有偵查犯罪職權之臺灣臺
    北地方法院檢察署申告：「告訴人（按即乙○○）於會長致
    詞中未說『本尊曾親口允諾，凡誠心禮拜的同道們，其親朋
    好友無論信與不信，都能抖到舍利，而成分化舍利』等內容
    ，此情可由當日大會之錄影帶證明，然該會議紀錄卻記載告
    訴人有如上述之致詞，按該紀錄人為甲○○，係宋七力指示
    而作不實之記載，造成告訴人遭檢察官誤解，關於告訴人不
    曾就舍利發表任何言論，此由臺灣臺北地方法院檢察署85年
    度偵字第22552 號等案卷相關證人證言供述及證物11之明細
    表，即足以證明，故上開會議紀錄有關告訴人致詞『本尊曾
    親口允諾，凡誠心禮拜的同道們，其親朋好友無論信與不信
    ，都能抖到舍利，而成分化舍利』等語為宋七力、甲○○共
    同偽造文書，其2人共犯刑法第215條業務上文書登載不實罪
    」云云。嗣經臺灣臺北地方法院檢察署檢察官分案偵查，並
    於97年1月29日，以95年偵續字第753號為不起訴處分後，乙
    ○○不服該不起訴處分，向臺灣高等法院檢察署聲請再議，
    經臺灣高等法院檢察署審核後，於97年3 月13日以97年度上
    聲議字第1353號駁回再議聲請確定。
二、案經甲○○向本院提起自訴。
    理  由
一、訊據被告固不否認有於前揭時、地發表上開言論，並向自訴
    人提出前開偽造文書刑事告訴之事實（見臺灣臺北地方法院
    97年度自字第33號，以下簡稱本院卷，第30頁背面、第43頁
    背面至44頁、第73背面至74頁），並有被告乙○○於87年10
    月29日臺灣臺北地方法院檢察署所提出之刑事告訴狀、臺灣
    臺北地方法院檢察署檢察官97年度偵續字第753 號不起訴處
    分書、臺灣高等法院檢察署97年度上聲議字第1535號駁回再
    議處分書、會議光碟片及擷取畫面照片、譯文附卷可稽（見
    臺灣臺北地方法院檢察署87年偵字第22651 號，以下簡稱偵
    卷，第3至4頁；臺灣臺北地方法院檢察署95年度偵續字第73
    號，以下簡稱偵續卷，第3至7頁、第35至36頁；本院卷第7
    至12頁）。前開會議光碟片，復經本院於97年5月9日準備程
    序時當庭勘驗核對被告確有如事實欄所載有關舍利之致詞內
    容無訛。惟矢口否認有任何誣告犯行，辯稱：我僅係依照甲
    ○○早已擬定的稿本內容逐字逐句讀誦，那不是我本人的意
    思，我沒有誣告故意，當時我係忘記於上開時、地致詞的內
    容，因而誤會自訴人業務登載不實上開言論內容，我並非故
    意虛構誣告。依最高法院44年台上字第982 號及47年台上字
    第160 號判例意旨以觀，我既非故意，而係忘記大會中致詞
    內容，故該案之告訴乃係出於誤會，而非虛構，應不構成誣
    告罪責云云。
二、本院查：
  (一)依被告乙○○於本院85年度訴字第2329號詐欺案件審理時，
    就其被訴涉嫌詐欺案件提出辯稱，供稱：宋七力確實有法力
    ，我於78、79年間，即上光明班，是宋七力最大的供養者，
    如果宋七力有詐欺行為，我就是最大受害者。我相信宋七力
    之定身、空中顯相、分身發光等照片均是真實，錄影帶中自
    己作拔花不起及定身時，確實手腳不能動，腦筋昏昏沉沉的
    ，不是串通表演等語（見本院85年度訴字第2329號判決書第
    13頁、同上偵卷第75頁反面），佐以被告乙○○不僅擔任中
    國宋七力顯相協會之首屆會長外，更提供其所有位在臺北市
    ○○街99號之土地，出租予前開協會興建「宋七力顯相紀念
    館」，被告乙○○曾供養宋七力現金新臺幣（下同）3 千萬
    元，及大溪鴻禧山莊別墅一棟、轎車2部，各約值7百萬元等
    情，有前開詐欺案件之起訴書影本、本院85年度訴字第2329
    號判決書在卷可稽（見同上偵卷第47頁、第82頁），顯見被
    告乙○○對於宋七力天人合一思想、對於分身發光顯見等神
    蹟之觀、對於舍利子之看法，均深信不疑，並積極參與社團
    宣揚。其於前開會員大會中所提及「舍利」說，必當係依其
    自己之信念，認同該篇致詞文稿而加以公開讀誦，被告乙○
    ○豈有讀過即忘之理？從而，被告乙○○辯稱：我是照稿唸
    云云，顯係虛編至明。
  (二)參以被告乙○○在其被訴涉嫌前開詐欺案件，而刻在本院審
    理時，始於87年10月29日對自訴人提起前開刑事告訴。依被
    告乙○○被檢察官起訴之起訴書所載，檢察官亦將被告乙○
    ○曾在前開會員大會中為「本尊曾親口允諾，凡誠心禮拜的
    同道們，其親朋好友無論信與不信，都能抖到舍利，而成分
    化舍利」之致詞，列為起訴理由之一（見同上偵卷第50頁正
    、反面），佐以被告乙○○於提出告訴之告訴狀中載明；「
    按該記錄人為本件告訴人甲○○，係宋七力指示而作不實記
    載，造成告訴人遭檢察官之誤解」等語，足證被告提起前開
    告訴，無非希望藉此一虛編之事實，扭轉檢察官對其提起公
    訴之不利理由，試圖能在法院審理時，獲取對自己有利之判
    決；被告確有使自訴人受刑事處分之不法意圖，而向臺灣臺
    北地方法院檢察署檢察誣告自訴人犯有業務上登載不實之犯
    罪事實，至為明確。被告辯稱：我提出告訴時，已忘記我有
    講過這些話，應係出於誤會云云，純屬脫免刑責之詞。
  (三)綜上，本件事證明確，被告前開犯行，至堪認定，其前開所
    辯，均不足採。
三、論罪科刑
  (一)核被告所為，係犯刑法第169條第1項之誣告罪。玆審酌被告
    虛偽提起刑事告訴，致訴追機關因其誣告而發動偵查，浪費
    司法資源，且犯後否認犯行，迄未與自訴人達成和解，賠償
    自訴人之損害，及考量其犯罪動機、目的、手段及其智識程
    度等一切情狀，爰量處如主文所示之刑。
  (二)又被告犯本案上開犯罪時間均係在96年4 月24日之前，其所
    犯合於中華民國96年罪犯減刑條例第2條第1項第3 款規定，
    應減其宣告刑二分之一，茲依同條例7 條規定，於判決主文
    同時諭知減得之刑。
  (三)末查，被告前未曾受有期徒刑以上刑之宣告，其素行良好，
    有臺灣高等法院被告前案紀錄表在卷可參，而被告現已高齡
    75歲，並罹患癌症接受全身性化學治療，有台灣大學醫學院
    附設醫院診斷證明書附卷可稽（見本院卷第61頁），其因一
    時失慮致罹刑章，相信被告經此審判程序並受有期徒刑宣告
    之教訓，應知警惕，本院斟酌再三，認其所受刑之宣告以暫
    不執行為適當，爰併予宣告緩刑2年，以勵自新。
據上論斷，應依刑事訴訟法第343條、第299條第1 項前段、刑法
第169條第1項、第74條第1項第1款，中華民國九十六年罪犯減刑
條例第2條第1項第3款、第7條，判決如主文。
中    華    民    國    97    年    10  月    21      日
                  刑事第十六庭審判長法  官  蔡守訓
                                    法  官  徐千惠
                                    法  官  施添寶
以上正本證明與原本無異。
如不服本判決應於收受本判決後10日內向本院提出上訴書狀，並
應敘述具體理由，如未敘述上訴理由者，應於上訴期間屆滿後20
日內補提理由書狀於本院（均須按他造當事人之人數附繕本）「
切勿逕送上級法院」。告訴人或被害人如對於本判決不服者，應
具備理由請求檢察官上訴，其上訴期間之計算係以檢察官收受判
決正本之日期為準。
                                    書記官  陳弘文
中    華    民    國    97    年    10  月    21      日
附錄：本案論罪科刑法條全文
刑法第169 條
意圖他人受刑事或懲戒處分，向該管公務員誣告者，處7年以下
有期徒刑。
意圖他人受刑事或懲戒處分，而偽造、變造證據，或使用偽造、
變造之證據者，亦同。


司法院資訊處製作；財團法人民間司法改革基金會備份。
